最　高　行　政　法　院　判　決
　　　　　　　　　　　　　　　　　　 96年度判字第01009號
上　訴　人　甲○○
被 上訴 人　經濟部
代　表　人　乙○○
上列當事人間因水利法事件，上訴人對於中華民國94年11月16日
臺北高等行政法院94年度訴字第15號判決，提起上訴，本院判決
如下：
　　主  文
上訴駁回。
上訴審訴訟費用由上訴人負擔。
　　理  由
一、緣上訴人未經主管機關核准，即擅自於高雄縣旗山鎮○○○
    段假3地號旗山溪之河川區域內（下稱系爭地點）採取土石
    ，嗣經高屏溪流域管理委員會（下稱高屏溪管委會）於民國
    （下同）93年4月11日會同高雄縣政府警察局旗山分局（下
    稱旗山分局）人員查獲，移由被上訴人審理結果，以其違反
    水利法第78條之1第3款規定，依同法第92條之2規定，處上
    訴人罰鍰新臺幣（下同）1,000,000元。上訴人不服，提起
    訴願，遭決定駁回，遂提起行政訴訟。
二、上訴人在原審起訴主張：查高屏溪管委會係被上訴人所屬下
    級單位，所述偏頗不足採信，且顏旭平之偵訊筆錄並無該批
    砂石係盜採而來之供詞，而被查獲之車輛為1部拼裝車，並
    非重型車輛，可知被上訴人所持之證據顯不足以證明上訴人
    有盜採砂石之行為。又高屏溪管委會現場紀錄表載明，上訴
    人稱河川區域內假3地號地區之採取現場係其於數天前所為
    ，惟僅將高處之土石回填於旁之坑洞，以利種植，該土石並
    無外運，何以被上訴人對此有利上訴人之部分不予採信，亦
    未敘明理由，原處分顯有違誤，應予撤銷。次查，現場所堆
    置之砂石係上訴人之弟承包蛇籠工程，於93年3月10日向砂
    石場購買，有統一發票可稽，上訴人僅係受其委託代為處理
    。又砂石場與採取現場均位於高雄縣旗山溪旁，土石成分相
    同，被上訴人謂採取現場堆置之土石為砂礫石成分，與現場
    鄰近之土石成分相同，故非由外地運至云云，顯然太過武斷
    ，亦與事實不符。為此求為撤銷原處分及訴願決定等語。
三、被上訴人則以：上訴人未經許可擅自於系爭地點採取土石，
    並將土石載運堆置於河川區○○○○段1-4號土地，再雇用
    顏旭平以挖土機將上開原料土石裝載於訴外人劉明光所駕駛
    之X2-563號砂石車上，準備運離現場，即遭警方查獲，而沿
    採取土石地點之運輸道路至堆置地點明顯有挖土機與車輛行
    駛之痕跡，且顏旭平於93年4月11日於旗山分局之偵訊筆錄
    業已坦承現場之砂石係上訴人自系爭地點載來，顯見堆置現
    場之土石係由上訴人自系爭地點採取。上訴人於93年4月11
    日在旗山分局之偵訊筆錄載明「（問：警察人員查獲現場所
    堆置之砂石來源為何？）答：『是我弟弟運來查獲現場堆置
    的』，（問：你弟弟從何處運來的？有無申請堆置證明？你
    弟弟年籍為何？現可否連絡到場？）答：『我不知道。我不
    清楚。我弟弟陳賢裕我不知道他的年籍。現在無法連絡到場
    』」云云，倘系爭土石確如上訴人所稱為其胞弟所有，何以
    上訴人均以不知道、不清楚、無法連絡回應，且上訴人所提
    示之統一發票上並無購買地點，購買人亦非上訴人，無法作
    為該土石之來源證明。是上訴人無法提出系爭土石之來源證
    明，其於河川區域內未經許可採取土石之行為甚明，所稱不
    足採據等語，資為抗辯。
四、原審斟酌全辯論意旨及調查證據之結果，以：查系爭地點所
    坐落者係河川區域，地政機關迄尚無編定資料，此觀現場河
    川公地測量原圖影本即明，是上訴人所稱其係至伊朋友所有
    土地即系爭地點整地云云，與事實不符，本有可疑；且由現
    場照片可知系爭土地砂石遍佈，僅少數雜木、樹叢，並無種
    植農作或水果跡象，上訴人所言整地供人種植水果一節顯係
    虛假，不足採信；加以查獲堆置砂石地點距系爭遭盜採砂石
    之河川地約200公尺，其間僅單一通道，其上復有明顯車輪
    輾壓痕跡及胎痕，此對照旗山溪河川圖籍套繪圖及現場彩色
    照片影印甚明，而上訴人所謂現場另2條便道僅約2米寬，雜
    草叢生，亦經被上訴人錄製現場VCD錄影帶於本院94年10月
    17日準備程序時當庭播放審閱無訛，以上訴人遭查獲時所雇
    用之砂石車、挖土機、拼裝車型體龐大，自無行走於該等便
    道之可能，是現場通道上車輛輾壓痕跡及胎痕係現場查獲之
    砂石車、挖土機、拼裝車所造成，應可確定；第以系爭河川
    地恰有約1128立方公尺砂石遭盜挖，該地之砂石與系爭地點
    查獲堆置之砂石在外觀上均呈土石及砂混合狀態，而上訴人
    所雇用搬運之砂石車上之砂石並無經篩選現象，現場亦無篩
    選機器，在砂石車等車輛旁堆置之砂石復無經篩選跡象，故
    上訴人所稱係篩選供蛇籠工程之用之中石云云即係為虛，委
    無可取；參以上訴人曾於88年5月26日向被上訴人所屬水利
    署第七河川局陳情於系爭地點遷移土石遭駁回等情，其對於
    系爭地點及周遭環境既非陌生，所稱整地供種植水果或堆置
    之砂石係其十餘年所累積堆置等節即與事實相悖，殊無可信
    。又上訴人固提出統一發票1紙以資證明系爭地點砂石確係
    購買而來，惟查該發票雖為易新砂石行所開立，然買受人為
    興忠營造有限公司，並非自然人個人，與上訴人所言係伊弟
    弟購買等情迥異，自難引為何有利證明；且上訴人雖主張其
    確有砂石買賣，卻對其何以花費1日7,000元代價雇工將砂石
    堆置在無任何藩籬界限圍牆之公有河川地上一節無法提出說
    明，遑論現場車輛行走方向係自河川區域往外，並無自外往
    內行走錯縱情形，此外上訴人空言主張系爭地點查獲之砂石
    係買賣而來，迄卻未提出任何積極證據以實其說，自難謂其
    已盡舉證責任，所言殊難採信。故被上訴人以系爭地點並無
    篩選砂石機具，上訴人所雇用之砂石車司機劉明光於警訊中
    供稱係將砂石載往旗山鎮祥裕砂石場旁等語，與現場通道車
    輛行走方向係由河川區域內往外延伸狀況暨現場查獲之挖土
    機、砂石車及拼裝車各1輛等為據，認上訴人在系爭地點整
    地採取砂石，即非無憑等由，而駁回上訴人之訴。
五、上訴意旨略謂：查獲地點及堆置地點在河川區○○○○○段
    1-4號土地，然原審法院卻認為在河川區域內。原判決未敘
    明所認定之理由，有判決不備理由之違背法令。又原判決認
    定現場車輛行走方向係自河川區域往外，並無自外往內行走
    錯縱情形。惟如上訴人在系爭地點採取土石運往堆置地點、
    車輛必來回行走一定有錯縱情形，原判決亦有理由矛盾之違
    背法令。上訴人弟陳賢裕以興忠營造有限公司之名義承包工
    程而購買砂石原料，所以發票買受人為興忠營造有限公司。
    發票之買受人極少以自然人個人為買受人，此係因自然人個
    人取得砂石買賣之發票並無任何作用，且自然人個人無法承
    包工程，是原判決有判決不適用法則之違背法令。系爭地點
    至堆置地點之道路狹窄，所查獲之砂石車無法通行，現場所
    留之痕跡並非砂石車所留。原審法院質問被上訴人現場所留
    胎痕是否為查獲之砂石車所留？道路寬度砂石車是否能通行
    ？被上訴人未比對胎痕亦未丈量道路之寬度回答。原判決遽
    而認定上訴人採取土石，並未敘明所認定之理由，有判決不
    備理由之違背法令。本件經警方向張進宏查訪時，其稱上訴
    人僅在系爭地點整地，並無採取土石之行為，此為有利於上
    訴人之供詞。此外，警方前往易新砂石行訪查陳賢裕是否有
    向其購買砂石，砂石行答稱確有購買砂石。原審法院均未採
    信，有判決不適用法則之違背法令。為此請求廢棄原判決，
    並撤銷原處分及訴願決定等語。
六、本院查：（一）按「河川區域內之下列行為應經許可：．．
    ．3.採取或堆置土石。」、「有下列情形之一者，處新台幣
    1百萬元以上5百萬元以下罰鍰：．．．7.違反第78條之1第3
    款、第78條之3第2項第3款規定，未經許可採取或堆置土石
    者。」分別為水利法第78條之1第3款及第92條之2第7款所明
    定。（二）本件上訴人未經主管機關核准，即擅自於高雄縣
    旗山鎮○○○段假3地號旗山溪之系爭河川區域採取土石，
    並將土石載運堆置於距約200公尺之河川區○○○○段1-4號
    土地，再雇用顏旭平以挖土機將上開土石裝載於劉明光所駕
    駛之X2-563號砂石車上，準備運離現場，於93年4月11日經
    被上訴人所屬高屏溪管委會會同旗山警察分局人員查獲，此
    有違規案件現場紀錄及附件、偵訊筆錄、照片、開挖與堆置
    現場勘測圖等資料分別附原處分卷及訴願卷可稽，上訴人違
    反水利法第78條之1第3款規定之事證明確，被上訴人依依同
    法第92條之2第7款規定，酌情處以1,000,000元罰鍰，揆諸
    前揭規定，自無不合。經核原判決認原處分認事用法，俱無
    違誤，維持原處分及訴願決定，並對上訴人在原審之主張如
    何不足採之論據取捨等，均已詳為論斷，而駁回上訴人在原
    審之訴，並無判決不適用法規、適用不當或不備理由、理由
    矛盾等違背法令情事，其所適用之法規與該案應適用之現行
    法規並無違背，與解釋判例，亦無牴觸，並無所謂原判決有
    違背法令之情形；又證據之取捨與當事人所希冀者不同，致
    其事實之認定亦異於該當事人之主張者，不得謂為原判決有
    違背法令之情形。上訴人對於業經原判決詳予論述不採之事
    由再予爭執，核屬法律上見解之歧異，要難謂為原判決有違
    背法令之情形。此外，上訴人主張其僅在系爭河川區域整地
    ，以利種植，並無採取土石外運，又河川區○○○○段1-4
    號土地堆置之砂石，係其弟陳賢裕購買運來，並非從系爭河
    川地盜採云云。查系爭河川地約有1,128立方公尺砂石遭盜
    挖，該地之砂石與河川區○○○○段1-4號土地查獲堆置之
    砂石在外觀上土質成分相似，兩地通道其上復有明顯車輪輾
    壓痕跡及胎痕，該車輛輾壓痕跡及胎痕係現場查獲採取砂石
    工具砂石車、挖土機、拼裝車所造成，足證查獲堆置之砂石
    ，係上訴人未經核准，擅自距200公尺處之系爭潭子段假3地
    號旗山溪河川區域採取土石運來；又上訴人所提出統一發票
    1紙（見原審卷第53頁），係易新砂石行所開立，買受人為
    興忠營造有限公司，並非自然人個人，與上訴人所稱係其弟
    購買等情不符，所訴殊難採信。本件上訴論旨，指摘原判決
    違誤，求予廢棄，難認有理由，應予駁回。
七、據上論結，本件上訴為無理由，爰依行政訴訟法第255條第1
    項、第98條第3項前段，判決如主文。
中　　華　　民　　國　　96　　年　　6　　 月　　8　　 日
                  第五庭審判長法  官　林　茂　權
                              法  官  劉  介  中
                              法  官  鄭　小  康
                              法  官　黃　本　仁
                              法  官　吳　東　都
以  上  正  本  證  明  與  原  本  無  異
中　　華　　民　　國　　96　　年　　6　　 月　　8　　 日
　　　　　　　　　　　　　　　書記官　彭　秀　玲
